行　政　法　院　判　決　　　　　　　　　　　　　八十八年度判字第三六二○號
　　原　　　告　甲○○
　　訴訟代理人　乙○○
　　被　　　告　經濟部智慧財產局（原經濟部中央標準局）
右當事人間因商標註冊事件，原告不服行政院中華民國八十七年七月十六日台八七訴
字第三五八三四號再訴願決定，提起行政訴訟。本院判決如左︰
　　主  文
原告之訴駁回。
　　事  實
緣原告於八十六年一月二十五日以「 POLO & RACQUET 」商標（如附圖一所示），指
定使用於商品及服務分類表第二十五類之成衣、泳裝、帽子等商品申請註冊，作為其
申請案號第00000000號（嗣列為註冊第七八七八四五號）「  RACQUET 」商
標之聯合商標。被告以其商標圖樣之外文「 POLO & RACQUET 」與美商‧波露／羅蘭
公司有限合夥之註冊第一三九九三七號及註冊第六二四四七八號「  POLO  BY RALPH
LAUREN  」商標（如附圖二所示）外文近似，且指定使用於同一或類似商品，乃依商
標法第三十七條第一項第十二款之規定予以核駁（八十六年十一月二十八日第二三五
○三四號商標核駁審定書）原告不服，循序提起訴願、再訴願均遭駁回，遂向本院提
起行政訴訟。茲摘兩造訴辯意旨如次：
原告起訴意旨略謂︰按商標圖樣「相同或近似於他人同一商品或類似商品之註冊商標
者」，不得申請註冊，為商標法第三十七條第一項第十二款所明定。按商標圖樣之近
似與否，應就兩商標圖樣整體隔離觀察，苟其外觀、觀念、意匠分別顯然，不致使人
產生混同誤認之虞者，縱兩商標圖樣中有部分相同或近似，尚難遽指為相同或近似之
商標（行政法院七十六年判字第五一六號判決）。原告申請註冊之「     POLO    &
RACQUET 」商標，其外文「 POLO & RACQUET 」與被告據以核駁之註冊第一三九九三
七號及第六二四四七八號「  POLO BY RALPH LAUREN 」商標圖案之外文「  POLO BY
RALPH LAUREN  」不論就排列意義、觀念皆明顯有別，非屬構成近似，僅分項陳述如
後：(一)意義：二商標圖樣上之外文「 POLO 」係義大利旅行家馬可孛羅之名字，由於
馬可孛羅是舉世知名之旅行家，早期以旅行中國並著有「馬可孛羅遊記」使全世界認
識神秘之中國，數百年來，「 POLO 」已成為休閒旅遊之代名詞，全世界各國從事休
閒旅遊服飾、鞋類．．．等之行業，皆以「 POLO 」作為其商標之圖樣，以彰顯休閒
旅行之特性，故「 POLO 」並非系爭商標及核駁之主要部分無庸置疑。(二)排列：比較
系爭商標「 POLO & RACQUET 」及核駁商標「 POLO BY RALPH LAUREN 」，分別由分
成二段之二個英文單字且字母計十二個之外文所構成，核駁商標則係由分成四段之四
個英文單字，且字母共計有十七個之外文所構成，二個在單字之排列及字母數上有明
顯之差別。(三)觀念：核駁商標之外文「 POLO BY RALPH LAUREN 」由其「 by 」字之
意義使用方式「 RALPH LAUREN 」乃其商標所有人「 RALPH LAUREN 」公司名稱，可
知核駁商標以明確指明其商品係「 LAUREN 」公司產製，自足以使消費者明顯得知其
商品之產品之產製及銷售者，此種已將公司名聲列為商標圖樣，明顯表彰其商品來源
，出處之設計方式，實無使消費者發出混淆而不能辨識之情形。進者，舉世各國廠商
以「 POLO 」作為商標圖樣之全部或一部分而併存註冊於同一或類似商品者，不勝枚
舉，如「 CORCO POLO 」、「 BONTEX  POLO 」、「 POLO 」、「 MARCO POLO 」、
「 BONTEX POLO LIFE 」、「 BOSTON POLO UNION 」、「 LANCEL POLO CUP 」、「
GREENWICH POLO. CLUB 」、「 U.S.  POLO ASSOUATION 」、「 ELLIOTT'S POLOTEA
M 」、「 S.B.P.R.C  SANTA BARBARA  POLO 」、「 BONTEX  POLO LIFE 」、「LAN
CEL  POLO CUP 」、「 KC GOLF POLO CLUB 」、「 GOLDEN ROYAL OF POLO 」、「
ROUAL QUEEN'S  POLO TEAM 」。以上各種商標圖樣上雖均有相同之外文，惟總括商
標圖樣整體，不論在意義、排列觀念上皆予以印象明確，萬念清晰，且「 POLO 」應
非判斷商標近似之主要部分，已於前述甚詳，間以前開多數商標併存註冊使用多年，
亦未發生消費者混淆誤認之情形，被告於當初審查並未認定核駁商標構成近似，皆予
以審查通過併存註冊多年，而今卻為相反之認定，自難令人甘服，況依商標專家李茂
堂所著「商標法實務」中「個案認定原則」闡明「個案認定原則，看起來好像是沒有
標準。事實上，如果是不依照通例而作個案認定的時候，必須有充足的理由、事實和
證據的支持才行。公務員執行公務，要求的是合法、合理、妥適，而不只是照看條文
的表面形式去依樣畫葫蘆。」，另其認為「尤其要注意的是商標是給商品購買人看的
，不是給商標審查人員看的。如果有兩個商標在市場上並存了許多年，一般人並沒有
誤認之情形，而審查人員卻根據『基準』而堅決地認定他們是近似的商標，實有違商
標法第一條：『．．．以促進工商企業之正常發展，特制定本法』」，求為判決撤銷
原處分及一再訴願決定等語。
被告答辯意旨略謂︰按商標圖樣「相同或近似於他人同一商品或類似商品之註冊商標
，及其註冊商標期滿失效未滿二年者」，不得申請註冊，為商標法第三十七條第一項
第十二款所規定。本件原告申請註冊之「 POLO & RACQUET 」商標圖樣上之外文，與
據以核駁註冊第一三九九三七號「 POLO BY RALPH LAUREN 」及註冊第六二四四七八
號「 POLO BY RALPH LAUREN 」等二件商標圖樣上之外文，起首文字接由「 POLO 」
為主體引導整體商標設計，異時異地隔離觀察，有使一般商品購買者產生混淆誤認之
虞，應屬近似之商標，復均指定使用於同一或類似商品，自有首揭法條之適用。至原
告所舉其他諸案例，或案情不同或是否妥適問題，核屬另案，自不得比附援引，執為
本件應准註冊之論據，並與陳明。是被告依法核駁其註冊之申請並無不合，求為判決
駁回原告之訴等語。
　　理  由
按商標圖樣相同或近似於他人同一商品或類似商品之註冊商標者，不得申請註冊，商
標法第三十七條第一項第十二款前段定有明文。又商標近似與否，應隔離觀察其有無
引起混同誤認之虞以為斷，商標在外觀、觀念或讀音方面有一近似者，為近似之商標
，而商標圖樣上之外文，有一單字相同或主要部分相同或相似，有混同誤認之虞者，
即外觀近似之商標。查原告於八十六年一月二十五日以「 POLO & RACQUET 」商標，
指定使用於商品及服務分類表第二十五類之成衣、泳裝、帽子等商品申請註冊，作為
其申請案號第00000000號（嗣列為註冊第七八七八四五號）「  RACQUET 」
商標之聯合商標。被告以其商標圖樣之外文「 POLO & RACQUET 」與美商‧波露／羅
蘭公司有限合夥之註冊第一三九九三七號及註冊第六二四四七八號「 POLO BY RALPH
LAUREN  」商標外文近似，且指定使用於同一或類似商品，乃依商標法第三十七條第
一項第十二款之規定予以核駁，發給第二三五○三四號商標核駁審定書之情。經核，
系爭「 POLO & RACQUET 」商標與據以核駁之註冊第一三九九三七號及註冊第六二四
四七八號「 POLO BY RALPH LAUREN 」商標圖樣之外文首字均為「 POLO 」，異時異
地隔離觀察，易使消費者產生混同誤認之虞，應屬近似之商標，復指定使用於同一或
類似商品，系爭商標自不得申請註冊等情，揆之首揭說明，原處分並無違誤，一再訴
願決定遞予維持，均無不合。原告雖訴稱：其申請註冊之「 POLO & RACQUET 」商標
，其外文「 POLO & RACQUET 」與被告據以核駁之註冊第一三九九三七號及第六二四
四七八號「 POLO BY RALPH LAUREN 」商標圖案之外文「 POLO BY RALPH LAUREN 」
，兩者商標圖樣上之外文「 POLO 」係義大利旅行家馬可孛羅之名字，馬可孛羅是舉
世知名之旅行家，早期以旅行中國並著有「馬可孛羅遊記」使全世界認識神秘之中國
，數百年來，「 POLO 」已成為休閒旅遊之代名詞，全世界各國從事休閒旅遊服飾、
鞋類︰︰︰等之行業，皆皆以「 POLO 」作為其商標之圖樣，以彰顯休閒旅行之特性
，故「 POLO 」並非系爭商標及核駁之主要部分。又該二商標圖案分別由分成二段之
二個英文單字且字母計十二個之外文所構成，核駁商標則係由分持成四段之四個英文
單字，且字母共計有十七個之外文所構成，二個在單字之排列及字母數上有明顯之差
別。另核駁商標之外文「 POLO BY RALPH LAUREN 」由其「 by 」字之意義使用方式
「 RALPH LAUREN 」乃其商標所有人「 RALPH LAUREN 」公司名稱，可知核駁商標以
明確指明其商品係「 LAUREN 」公司產製，足以使消費者明顯得知其商品之產製及銷
售者，此種已將公司名聲列為商標圖樣，明顯表彰其商品來源，出處之設計方式，實
無使消費者發出混淆而不能辨識之情形，主張不論就排列意義、觀念皆明顯有別，非
屬構成近似：以及舉如「  CORCO  POLO 」、「 BONTEX  POLO 」、「 POLO 」、「
MARCO POLO 」、「 BONTEX POLO LIFE 」、「 BOSTON  POLO UNION 」、「 LANCEL
POLO CUP 」、「 GREENWICH POLO.  CLUB 」、「 U.S.  POLO ASSOUATION  」、「
ELLIOTT'S POLO TEAM 」、「 S.B.P.R.C SANTA BARBARA POLO 」、「 BONTEX POLO
LIFE 」、「 LANCEL  POLO CUP 」、「 KC GOLF POLO CLUB 」、「 GOLDEN  ROYAL
OF POLO 」、「 ROUAL QUEEN'S  POLO TEAM 」等各種商標圖樣上雖均有相同之外文
「 POLO 」，主張「 POLO 」應非判斷商標近似之主要部分，且在總括商標圖樣整體
，不論在意義、排列觀念上皆予以印象明確，萬念清晰，上開多數商標併存註冊使用
多年，亦未發生消費者混淆誤認之情形，被告於當初審查並未認定核駁商標構成近似
，皆予以審查通過併存註冊多年，而今卻為相反之認定，自難令人甘服云云。然而，
商標法之立法意旨除保障商標專用權外，尤重保障消費者之利益，故商標圖樣相同或
近似之辨別，其眼點即係就普通知識購買人所具有之分辨能力而言，故無論通體觀
察或隔離觀察，要皆從其最引人注目之處為之，而商標在外觀、觀念或讀音方面有一
近似者，即為近似之商標，商標圖樣上之外文，有一單字相同或主要部分相同或相似
，有混同誤認之虞者，為外觀近似。本件原告申請註冊之「 POLO & RACQUET 」商標
圖樣上之外文，與據以核駁註冊第一三九九三七號「 POLO BY RALPH LAUREN 」及註
冊第六二四四七八號「 POLO BY RALPH LAUREN 」等二件商標圖樣上之外文，起首文
字接由「 POLO 」為主體引導整體商標設計，異時異地隔離觀察，有使一般商品購買
者產生混淆誤認之虞，應屬近似之商標，復均指定使用於同一或類似商品，是被告核
駁系爭商標之申請註冊，並無不合，原告上開所稱，系爭核駁商標與據以核駁商標不
論就排列意義、觀念皆明顯有別，非屬構成近似云云，純屬一己主觀之見，並非可採
。又原告所舉其他諸案例，或案情不同或是否妥適問題，核屬另案，自不得比復援引
，執為本件應准註冊之論據，從而，原告之主張，委無可取。至於原告所舉訴外人李
茂堂先生所著作「商標法實務」中「個案認定原則」闡明「個案認定原則」之看法，
為其個人之意見，與本案無關，不予究論，併此敘明。綜上所述，原處分並無違誤，
訴願決定及再訴願決定遞予維持，亦無違誤，原告起訴意旨並無理由，應予駁回。
據上論結，本件原告之訴為無理由，爰依行政訴訟法第二十六條後段，判決如主文。
中    華    民    國     八十八      年      九      月      三十       日
                    行 政 法 院 第 二 庭
                                審 判 長 評  事      陳  石  獅
                                         評  事      彭  鳳  至
                                         評  事      黃  合  文
                                         評  事      林  茂  權
                                         評  事      王  立  杰
右  正  本  證  明  與  原  本  無  異
                                         法院書記官  王  福  瀛
中    華    民    國     八十八      年      十      月       一        日
附圖一                               附圖二
~[G;H:\SCN\88\00000000.1;;]
~[G;H:\SCN\88\00000000.2;1700;]
